【裁判字號】    90,上訴,1155
【裁判日期】    900807
【裁判案由】    偽證
【裁判全文】
臺灣高等法院臺中分院刑事判決                  九十年度上訴字第一一五五號
    上  訴  人  臺灣台中地方法院檢察署檢察官
    被      告  丙○○
                乙○○
右上訴人因被告等偽證等案件，不服臺灣臺中地方法院八十九年度訴字第二四號中華
民國九十年五月三日第一審判決（起訴案號：臺灣臺中地方法院檢察署八十八年度偵
字第二一一八一號），提起上訴，本院判決如左：
      主  文
上訴駁回。
      理  由
一、公訴意旨略以：被告丙○○意圖營利，於民國（下同）八十六年間起提供台中市
    ○○路七一巷五七、五九號住所為賭博場所，以撲克牌為賭具，邀集江哲雄、賴
    添財、蕭進發等人，以賭玩梭哈、麻將方式賭博財物，約定由丙○○抽頭，抽頭
    方法為每新台幣（下同）一萬元抽一千元，嗣於八十八年七月二十八日丙○○對
    江哲雄提起清償九十五萬元借款訴訟，經原審法院以八十八年度訴字第二三三八
    號受理，因江哲雄抗辯該九十五萬元係賭債而查悉上情。詎被告乙○○為使丙○
    ○上開民事訴訟獲得勝訴，在原審法院八十八年八月二十六日審理中，就案情有
    重要關係之事項，具結證述：「八十六年間，我經常到原告（指丙○○）承租房
    子，即台中市○○區○○路住處，並沒有看到賭博，我看到被告二人（指江哲雄
    及其父江阿旺）一起去向原告貸款，我看過二、三次，至於借多少錢，我不清楚
    ，我沒問是什麼錢，我是在八十六年六月以後從東勢下來，被告有時是下午，有
    時是晚上去向原告借錢，我認識被告二人」、「江阿旺是戴眼鏡那位，江哲雄未
    戴眼鏡：：：我是八十六年六月底從東勢下來，係六月底後看到借錢的事」等語
    ，而為虛偽之陳述，嗣因乙○○證述借款情節與丙○○所陳不符，且指認江哲雄
    、江阿旺父子錯誤，始獲悉上情。因認被告丙○○涉犯刑法第二百六十八條前段
    之意圖營利供給賭博場所罪嫌，被告乙○○涉犯刑法第一百六十八條之偽證罪嫌
    云云。
二、惟按犯罪事實應依證據認定之，無證據不得推定其犯罪事實；又不能證明被告犯
    罪者，應諭知無罪之判決；刑事訴訟法第一百五十四條、第三百零一條第一項，
    分別定有明文。而刑事訴訟法上所謂認定犯罪事實之證據，係指足以認定被告確
    有犯罪行為之積極證據而言，該項證據自須適合於被告犯罪事實之認定，始得採
    為斷罪資料；又認定不利於被告之事實，須依積極證據，苟積極證據不足為不利
    於被告事實之認定時，即應為有利於被告之認定，更不必有何有利之證據；且無
    論直接或間接證據，其為訴訟上之證明，須於通常一般人均不致有所懷疑，而得
    確信其為真實之程度者，始得據為有罪之認定，倘其證明尚未達到此一程度，而
    有合理之懷疑存在時，自應為無罪之認定；如未能發現相當證據，或證據不足以
    證明，證據是否真實尚欠明顯，均不能以推測或擬制之方法，以為裁判基礎；又
    告訴人之告訴，係以使被告受刑事訴追為目的，是其陳述是否與事實相符，仍應
    調查其他證據以資審認；最高法院二十九年度上字第三一○五號、三十年上字第
    八一六號、七十六年度臺上字第四九八六號、五十三年度台上字第六五六號、五
    十二年度台上字第一三○○號，復分別著有判例闡釋甚明。
三、本件公訴人認被告二人涉犯上開罪嫌，是以證人江哲雄、賴添財、蕭進發之證述
    ，及被告乙○○與丙○○就借款是江哲雄一人或與其父江阿旺共同借貸、借款時
    間、乙○○居住丙○○家中之時間等，供述不一，且乙○○將江阿旺、江哲雄父
    子指認錯誤等為其論罪依據。然訊據被告丙○○始終堅決否認有何賭博犯行，被
    告乙○○在偵審中亦堅決否認有何偽證犯行，丙○○辯稱：伊未開設賭場聚賭，
    江哲雄、賴添財、蕭進發向伊借款未還，為圖卸清償責任才故意編稱伊住處有賭
    博，將借款說成賭債等語。乙○○辯稱：伊確曾見過江哲雄、江阿旺向丙○○借
    款，因不知江哲雄本名，才會對其父子指認錯誤，伊未見丙○○開設賭場等語。
四、經查：偵查中證人江哲雄陳稱「抽頭金丙○○是依桌面賭資抽一成」；證人賴添
    財陳稱「丙○○抽頭是依桌面賭資抽一成，只抽頭不下場賭」；證人蕭進發陳稱
    「抽頭金每一萬元抽一成」等語（八十八年十二月七日偵訊筆錄）。嗣於原審證
    人江哲雄又指稱：伊自八十六年春節開始至丙○○前開租住處賭梭哈，一次先發
    二萬元籌碼玩，輸了再拿，籌碼白色明信片一千元，紅色明信片五千元，丙○○
    於賭玩人數不夠時會下場玩並當庄家，丙○○未下場賭玩時會叫別人當庄家，賭
    客賭輸時簽本票、支票或借據向丙○○借錢，丙○○當場並未記帳；證人賴添財
    陳稱：丙○○於賭客不夠時會下場玩，贏的人做庄家，沒有用籌碼玩，每次一萬
    元抽頭一千元，沒錢先欠錢，但事後有簽本票；證人蕭進發則證述：丙○○以紙
    板做籌碼，分紅色五百元、青色三百元、粉紅色一百元，明信片一千元，拿籌碼
    時有登記，丙○○有抽頭，抽頭金數額不一定，一萬元抽一千元（以上見原審八
    十九年二月二十四日筆錄）；證人賴添財嗣於原審八十九年四月十七日審理時改
    謂：賭玩時沒有現金就用籌碼玩云云。依以上證人江哲雄、賴添財、蕭進發等三
    人固均指證被告丙○○有聚眾賭博之事，惟所述賭玩之方式是否均以籌碼賭玩，
    賴添財先稱以籌碼玩，又改稱用現金及籌碼玩，先後陳述不一，亦與江哲雄、蕭
    進發證稱以籌碼玩等語迴異；籌碼種類江哲雄表示分白色及紅色明信片，各代表
    一千元及五千元，與賴添財陳述籌碼一個五千元，蕭進發證述籌碼以紙版分紅、
    青、粉紅色，各表五百元、三百元、一百元，另明信片表一千元云云，皆大相逕
    庭；又丙○○有無下場賭玩，賴添財前後所為陳述亦不同，賭玩時何人當庄家，
    江哲雄與賴添財之證詞復互不一致；而就抽頭金是一萬元抽一千元，或以桌面賭
    資抽一成，說詞亦各有所歧。而賭玩有無使用籌碼？籌碼種類？抽頭金多少？何
    人當庄家？丙○○有無下場賭玩？均是參與賭博者知之甚詳之事，彼等之證詞卻
    如此不一，自難採為對被告丙○○不利之證據。尤其丙○○執有江哲雄積欠其九
    十五萬元之借據，執有賴添財積欠其五十七萬元之支付命令，已據其提出借據、
    支付命令及確定證明附卷可稽，此並為證人江哲雄、賴添財所不爭執，則彼等所
    言，是否有意將一般借款誤導為賭債？非無可疑，其二人之證詞難免偏頗，不足
    遽採。
五、證人江哲雄於原審八十九年四月十七日審理時雖謂：另有證人吳鳳龍亦於前揭時
    地賭玩云云。但經原審囑託台東地方法院訊問證人吳鳳龍卻證稱：丙○○曾邀伊
    玩梭哈，丙○○抽頭五百元或一千元，並未用籌碼玩，直接用現金云云。吳鳳龍
    所證述抽頭金、有無使用籌碼，亦與前揭江哲雄等人之證詞有間。又原審囑請警
    方查訪居住於緊臨上開台中市○○路○段七十一巷五七、五九號達七、八年以上
    之鄰居吳美香、王忠雄均一致證稱：八十六年間未聞前開地點有聚眾賭博情形，
    亦無賭博跡象等情，經制有查訪警訊筆錄在卷。雖然被告乙○○陳稱：江哲雄、
江阿旺二人於八十六年六月底後陸續向丙○○借款；與被告丙○○所述：九十五
    萬元之借款僅江哲雄一人來借，該筆錢係自八十六年年初起至八十六年六月二十
    日止之借款；二人就借款人數及時間之陳述顯有出入。另被告丙○○、乙○○二
    人就乙○○係自八十六年六月起抑八十六年四月起即住在丙○○家中之時間，說
    詞亦有二個月之差異。惟證人賴添財既稱：伊僅知江哲雄有欠丙○○錢，欠款原
    因是否賭債不清楚；證人紀國達證述曾目睹江哲雄交付九十萬元與丙○○，但無
    法證明該筆錢是否賭債；證人蕭進發亦陳稱：不知江哲雄有無欠丙○○賭債云云
    。則本件依現有證據，已不足以證明被告丙○○有聚眾賭博，亦無法認定江哲雄
    所欠九十五萬元係賭債，自不能僅因被告二人就上述有關借款之陳述略有出入，
    即作「被告丙○○有聚眾賭博」、「江哲雄所欠九十五萬元係賭債」之推定。
六、證人江哲雄自承其偏名叫「阿泉」，被告乙○○因不知江阿旺、江哲雄父子之本
    名，以致將二人之姓名與本人指認錯誤，自屬常情，殊難據此即認定其所為其他
    證言皆係虛偽。況本件被告等受庭訊之日期，距事發已相隔二年之時日，若干細
    節之出入或時間稍有差異，仍在所難免。本件既查無積極證據足以證明被告等二
    人被訴犯罪事實，揆諸前揭說明，應不能以被告否認犯罪所持之辯解不證實，即
    遽為其有罪之認定。
七、綜上所述，公訴人所持之論據，均不足以認定被告有為本件犯行，此外本院亦復
    查無其他證據，足資證明被告應負本件罪責，被告等之犯行既屬不能證明，原審
    為其無罪之諭知，認事用法，均無不合，檢察官仍執前詞提起上訴，難認為有理
    由，應予駁回。被告乙○○經本院合法傳喚，無正當之理由不到庭，本院爰不待
    其陳述，逕行判決。
八、據上論斷，應依刑事訴訟法第三百六十八條、第三百七十一條，判決如主文。
九、本案經檢察官甲○○到庭執行職務。
中      華      民      國      九十    年      八      月      七      日
                                  臺灣高等法院臺中分院刑事第九庭
                                        審判長法  官  陳  筱  珮
                                              法  官  趙  春  碧
                                              法  官  古  金  男
右正本證明與原本無異。
如不服本判決應於收受送達後十日內向本院提出上訴書狀，其未敘述上訴之理由者並
得於提起上訴後十日內向本院補提理由書（均須按他造當事人之人數附繕本）。
                                              書記官  陳  妙  瑋
中      華      民      國     九十      年      八       月     八     日
                                                                        Ｆ


司法院資訊處製作；財團法人民間司法改革基金會備份。
